臺灣臺中地方法院刑事判決　　　　　　　96年度易字第1275號
公　訴　人　臺灣臺中地方法院檢察署檢察官
被　　　告　甲○○
上列被告因詐欺案件，經檢察官提起公訴（95年度偵字第17807
、22005號），本院判決如下：
    主    文
甲○○幫助意圖為自己不法之所有，以詐術使人將本人之物交付
，累犯，處有期徒刑伍月，如易科罰金，以銀元參佰元即新臺幣
玖佰元折算壹日。
 　　犯罪事實
一、甲○○曾因公共危險案件，於民國92年10月20日經本院判處
    有期徒刑4月確定，於93年1月28日執行完畢。猶不知悔改，
    其可預見將金融機構帳戶交由他人使用，可能幫助詐欺集團
    詐騙社會大眾匯款至該帳戶，成為人頭帳戶，竟基於即使發
    生亦不違背其本意之不確定故意，於95年2月間某日，將其
    在臺中市第二信用合作社松竹分社所申請開立之0000000000
    0000號帳戶之存摺、提款卡、印鑑章、密碼，在不詳地點，
    交予詐欺集團成員使用。嗣該詐欺集團成員於95年3月3日13
    時30分許，以電話向乙○○詐稱：「我是你同學邱沛生，有
    急用，要向你借新臺幣 (下同)3 萬元。」等語，致乙○○
    信以為真，依詐欺集團成員指示，於同日如數匯款3萬元至
    甲○○上開帳戶。嗣經乙○○查證後，始知受騙。
二、案經臺中市警察局第四分局、第五分局分別報請臺灣臺中地
    方法院檢察署檢察官偵查起訴。
    理  由
一、查被告甲○○對於本判決所引用之下列各項證據方法之證據
    能力，於本院準備程序時均表示無意見，且於法院調查證據
    時，知有刑事訴訟法第159條第1項不得為證據之情形，亦未
    於言詞辯論終結前聲明異議，茲審酌該等言詞陳述及書面陳
　　述作成時之情況，認並無不宜作為證據之情事，依刑事訴訟
    法第159條之5之規定，自得作為證據，合先敘明。
二、訊據被告甲○○固坦承上開帳戶係其親自開戶，惟矢口否認
    有何犯行，辯稱：伊於開戶後即將帳戶置於機車置物廂內，
    將機車停在台中市○○路○段118之5號停車場，之後發現帳
    戶被偷，伊並未將帳戶交予他人使用，且本件不是伊騙的，
    伊也未收到金錢，因為帳戶是遺失的云云。惟查：
(一)、被害人乙○○遭詐欺集團詐騙，於前揭時間匯款至被告之上
    開帳戶之情節，業經被害人乙○○於警詢中證訴明確，並有
    被告所開立之上開帳戶之開戶資料及帳戶交易明細表在卷足
    憑(警卷第6頁)。
(二)、被告對於其遺失上開帳戶之時間，先於警詢時陳稱：95年2
    月底，我將摩托車停在台中市○○路○段118之5號旁的空地
    ，我將存簿放在置物廂裡，等我要到台中第二信用合作社松
    竹分社存錢時，才發現存簿不見了，沒有報案等語 (警卷第
    2頁)；其於偵訊時則稱：我是95年2月初辦的，在辦的當天
    就放在機車置物廂中，領薪水是每月的8日。95年2月10 日
    我發現不見，到95年3月6日申請補發，每月我領到錢的日子
    是每月的8日，我領現金之後就存進去了，我開立帳戶的目
    的是為了要存薪水，確定是95年2月10日不見是因為我準備
    要把剩的錢拿去存時就發現不見了等語 (偵卷第20頁)；而
    於本院準備程序時則稱：我的帳戶是被偷的，95年3月初，
    我在台中市○○路○段118之5號停車場被偷的，我1號領薪
    水，要去存錢，打開機車後發現存簿不見了，我忘記是幾月
    幾日遺失的等語 (本院卷第19頁)，就其發現帳戶遺失的時
    間，先稱是95年2月底 (警詢)，再稱是95年2月10日 (偵訊)
    ，而經檢察官起訴後質疑其發現帳戶遺失後迄申請補發之期
    間竟長達24日，被告始於本院準備程序時又改稱是95 年3月
    初發現遺失，其先後供述不一，故最後於本院審理時又稱因
    時間過了1年多，伊沒辦法說是那一天遺失的等語 (本院卷
    第31頁)，惟其於偵訊時同時供稱是因8日領薪水，領現金後
    要存進去不見的，故確定是2月10日不見的等語，而於本院
    準備程序時又為了要供稱是95年3月初發現不見，故稱是1日
    領薪水云云，又與其之前所述不符，此顯然是臨訟卸責之詞
    而不足採。
(三)、查存摺、印章、提款卡係屬個人重要物品，如有遺失，理應
    立即辦理掛失，以免遭他人利用作為詐欺取財之工具，正常
    之掛失補發程序，應由本人親自持身分證前去開戶之金融機
    構辦理，即使一時無法取得身分證件，亦應能儘速取得其他
    身分證明文件辦理，惟被告於發現上開帳戶不見後並未立即
    辦理掛失，迄96年3月3日被害人被騙匯款後，被告始於95年
    3月6日申請補發並更換印鑑，此有台中市第二信用合作社之
    相關資料附卷 (警卷第9頁)可參，則其顯然對該帳戶不見並
    不以為意，此與常理有違，足見其上開辯解，無非卸責之詞
    ，不足採信。堪認被告有於前揭時間將上開帳戶資料，交付
    詐欺集團成員使用無訛。
(四)、現今一般人申請活期存款帳戶相當容易，金融機構並不收取
    任何費用，因此，若非具有犯罪目的，應無使用他人帳戶之
    必要，此乃眾所週知之事。況新聞媒體對於詐欺集團取得人
    頭帳戶後，再持以供作犯罪使用，藉此逃避查緝之情事亦多
    所報導，而被告於本院亦自承有聽過人頭帳戶的事，提供人
    頭帳戶會被他人作為詐騙之用，伊有看新聞等語 (本院卷第
    20、21)，且被告甲○○係年滿二十餘歲、智識成熟之人，
    國中畢業學歷，已工作6、7年，則其亦有相當社會歷練，故
    其將帳戶交予詐欺集團成員使用，對於該帳戶可能用來做為
    詐欺取財之非法用途，應有所預見，且縱使發生亦不違背其
    本意。被告顯然有幫助詐欺取財之不確定故意無訛。綜上所
    述，被告上開犯行事證明確，洵堪認定。
三、詐欺集團成員所為上述詐欺取財犯行，係犯刑法第339條第1
    項之詐欺取財罪。被告以幫助之意思，參與詐欺取財罪構成
    要件以外之行為，係犯刑法第339條第1項之幫助詐欺取財罪
    ，爰依刑法第30條第2項規定，減輕其刑。又被告有如事實
    欄所載前科並已執行完畢，此有臺灣高等法院被告前案紀錄
    表附卷可稽，其於5年內故意再犯本件之罪，為累犯，爰依
    刑法第47條第1項加重其刑，並先加後減之。爰審酌被告之
    犯罪手段雖屬平和，惟犯罪後未能坦承犯行，被害人乙○○
    因此被詐騙之金額為3萬元等一切情狀，量處如主文所示之
    刑，並諭知易科罰金之折算標準 (有關新舊法之比較適用詳
    下述)。
四、查，被告行為後，刑法第2條、第41條，均於94年2月2日修
    正公布，並自95年7月1日起施行，且 (一)修正後刑法第2條
    第1項規定，已將新舊法律適用之「從新從輕」原則，改採
    「從舊從輕」原則，而此規定僅係規範行為後法律變更所生
    新舊法律比較適用之準據法，並非實體刑罰法律，自不生行
    為後法律變更之比較適用之問題，應逕行適用新法第2條第1
    項之規定，為「從舊從輕」之比較。(二)被告行為後，罰金
    罰鍰提高標準條例第2條業已刪除，而刑法第41條第1項前段
    關於易科罰金之折算標準已由舊法之銀元1百元、2百元、3
    百元修正為新臺幣1千元、2千元、3千元，因屬科刑規範事
    項之變更，其折算標準為裁判時所應諭知，自有就新舊法規
    定比較之必要，經比較新舊法結果，以被告行為時之舊法較
    為有利於被告，是依修正後刑法第2條第1項前段之規定，本
    件應適用被告行為時之舊法即依修正前刑法第41條第1項前
    段、修正前罰金罰鍰提高標準條例第2條、現行法規所定貨
    幣單位折算新臺幣標準第2條之規定，諭知以銀元3百元即新
    臺幣9百元折算1日為易科罰金之折算標準，附此敘明。
據上論斷，應依刑事訴訟法第299條第1項前段，刑法第2條第1項
、第30條第1、2項、第339條第1項、第47條第1項、修正前刑法
第41條第1項前段，罰金罰鍰提高標準條例第1條前段、修正前罰
金罰鍰提高標準條例第2條，現行法規所定貨幣單位折算新臺幣
條例第2條，判決如主文。
中　　華　　民　　國　　96　　年　　5　　月　　15　　日
                刑事第十五庭  審判長法  官  曾佩琦
                                    法  官  楊真明
                                    法  官  郭瑞祥
上正本證明與原本無異。
如不服本判決，應於送達後十日內向本院提出上訴狀（須附繕
本），上訴於台灣高等法院台中分院。
                                      書記官  賴亮蓉
中　　華　　民　　國　　96　　年　　5　　 月　　15　　日
附錄論罪科刑法條
中華民國刑法第339條
（普通詐欺罪）
意圖為自己或第三人不法之所有，以詐術使人將本人或第三人之
物交付者，處5年以下有期徒刑、拘役或科或併科1千元以下罰金
。
以前項方法得財產上不法之利益或使第三人得之者，亦同。
前二項之未遂犯罰之。
